【裁判字號】    92,台上,2170
【裁判日期】    920424
【裁判案由】    偽造文書
【裁判全文】
最高法院刑事判決                              九十二年度台上字第二一七○號
    上訴人  台灣高等法院檢察署檢察官
    被  告  甲○○
右上訴人因被告偽造文書案件，不服台灣高等法院中華民國八十九年十二月七日第二
審判決（八十八年度上訴字第四五五七號，起訴案號：台灣桃園地方法院檢察署八十
七年度偵字第六六三六號），提起上訴，本院判決如左：
    主  文
上訴駁回。
    理  由
按刑事訴訟法第三百七十七條規定，上訴於第三審法院，非以判決違背法令為理由，
不得為之。是提起第三審上訴，應以原判決違背法令為理由，係屬法定要件。如果上
訴理由狀並未依據卷內訴訟資料，具體指摘原判決不適用何種法則或如何適用不當，
或所指摘原判決違法情事，顯與法律規定得為第三審上訴理由之違法情形，不相適合
時，均應認其上訴為違背法律上之程式，予以駁回。本件原判決以公訴意旨略稱：被
告甲○○係台北縣樹林鎮帝榮工業有限公司（下稱帝榮公司）會計，意圖逃漏稅捐，
未經該公司員工即告訴人林振偕同意，持告訴人委託辦理勞工保險而寄放之國民身分
證、印章，於民國八十二年七月七日至前新竹區中小企業銀行（已變更為新竹國際商
業銀行，下稱新竹銀行）迴龍分行（原龜山分行迴龍辦事處），偽簽「林振偕」署押
並盜用其印章，辦理定期存款新台幣（下同）三百萬元，使告訴人八十三、八十四年
度各發生二十五萬三千八百四十七元、二十三萬二千六百二十九元之利息所得，以達
其逃漏稅捐之目的，足以生損害於告訴人等情。因認被告涉有刑法第二百十六條、第
二百十條及稅捐稽徵法第四十一條等罪嫌。經審理結果，認不能證明被告犯罪，爰維
持第一審諭知無罪之判決，駁回檢察官在第二審之上訴，已綜合卷內全部訴訟資料，
詳加斟酌論斷，從形式上觀察，並無違背法令之情形存在。按認定犯罪事實，應憑證
據，如無適合於證明犯罪事實之證據，自不能以推測或擬制之方法，以為有罪判決之
基礎。原判決參酌告訴人之陳述，證人吳國炎、洪淑惠、吳哲民、蔡許美麗等人之證
言，綜合告訴人之勞工保險給付申請書、勞工保險現金給付收據，及誠泰銀行（即前
台北市第三信用合作社）、新竹銀行函暨印鑑卡等資料，以告訴人於八十一年六月二
十三日及八十二年七月二十三日，先後在誠泰銀行開設兩個帳戶，均使用相同之印鑑
章；本件新竹銀行迴龍分行定期存款之印鑑章，與誠泰銀行使用之印章亦屬相同，但
告訴人申請勞工保險給付之印章則與此不同，經比對無誤。告訴人指訴被告盜用其辦
理勞工保險給付之印章，在新竹銀行迴龍分行開設定期存款帳戶，顯與事實不符。告
訴人雖稱其於八十一年六月與被告之配偶吳國炎至誠泰銀行開設帳戶後，存摺及印章
均由吳國炎保管等語；但為吳國炎所否認。且告訴人對於八十一年六月偕同吳國炎至
誠泰銀行開戶之原因，所為陳述前後不一而有所隱瞞；復稱該印章係吳國炎所刻，致
伊不知印文為何云云，惟其對於辦理勞工保險給付之印章，殊不能諉為不知，乃於告
訴之初，檢附新竹銀行迴龍分行印鑑卡影本，主張被告盜用勞工保險之印章，擅自開
設定期存款帳戶，亦與事理有違。再，誠泰銀行及新竹銀行有關存款戶開戶，依規定
均須本人到場辦理；本件新竹銀行迴龍分行之定期存款，係自同行吳哲民帳戶內轉出
四百萬元，其中三百萬元轉存為告訴人名義，期滿後，再轉入蔡許美麗帳戶，該銀行
均要求吳哲民、蔡許美麗到場。告訴人質疑新竹銀行在其未到場情形下，可能給予被
告方便，擅自開戶，尚嫌臆測。告訴人既已到場同意開戶，不論有無親自簽名，均不
能執為被告偽造署押之論據。併於理由內逐一剖析論敘。上訴意旨，對於原判決以無
證據證明被告犯罪，究竟如何違背法令，未依據卷內訴訟資料具體指摘，僅援引告訴
人之陳詞，泛稱告訴人已陪同被告到場開戶，何以未親自簽名？倘係告訴人要求被告
以其名義存款，被告開戶後，理應向告訴人索取印章及存摺，始符常情；告訴人提出
告訴時，距辦理勞工保險相隔數年，不知印文為何，故主張被告盜用勞工保險印章虛
開帳戶，與常情無違；告訴人始終未隱瞞八十一年六月偕同吳國炎至誠泰銀行開戶之
事實，但恐涉及幫助逃漏稅捐責任，致為保留之陳述；告訴人發現被告冒名開戶後，
僅要求被告代為補繳稅款，不願深究，嗣因被告態度欠佳，始提出告訴，原判決指為
動機可議，有悖常情等各語，徒就原審取捨證據及判斷其證明力職權之適法行使，憑
己見為不同之評價，並對於判決內已明白論斷之事項，任意爭執，難謂符合第三審上
訴之法定要件。復查原判決理由四(三)、(五)旨在說明新竹銀行迴龍分行辦理存款戶開戶
時，均須存款戶本人親自到場，無以證明該銀行未經告訴人親自到場同意，即違例循
私由被告以告訴人名義辦理定期存款；而告訴人既已到場，同意被告以其名義開設存
款帳戶，縱告訴人未親自簽名，仍不得遽為不利於被告之認定，其理由之論敘殊無矛
盾之處。至新竹銀行與帝榮公司有無存款或其他業務上往來？與本件待證事實無所關
聯；被告如何取得告訴人之印章，開戶時何人到場？銀行承辦人係何人？開戶資料何
人填寫？存款來源如何等節，不足以推翻原判決所為之論斷，原審未予調查，與應於
審判期日調查之證據而未予調查之違法情形，核不相當。上訴意旨指摘之各節，均與
法律規定得為第三審上訴理由之違法情形，不相適合，其上訴違背法律上之程式，應
予駁回。
據上論結，應依刑事訴訟法第三百九十五條前段，判決如主文。
中      華      民      國    九十二    年      四      月    二十四    日
                              最高法院刑事第四庭
                                  審判長法官  黃  正  興
                                        法官  劉  介  民
                                        法官  陳  東  誥
                                        法官  陳  世  雄
                                        法官  孫  增  同
      右正本證明與原本無異
                                              書  記  官
中      華      民      國    九十二    年      四      月    二十八    日


司法院資訊處製作；財團法人民間司法改革基金會備份。
